【裁判字號】    90,上更(一),186
【裁判日期】    900802
【裁判案由】    毒品危害防制條例
【裁判全文】
臺灣高等法院臺中分院刑事判決                  九十年度上更(一)字第一八六號
    上  訴  人  臺灣台中地方法院檢察署檢察官
    被      告  戊○○
    指定辯護人  本院公設辯護人  丁○○
右上訴人因毒品危害防制條例案件，不服台灣台中地方法院中華民國八十七年五月四
日第一審判決（民國八十六年度訴字第二○四五號，起訴案號：台灣台中地方法院檢
察署民國八十六年度偵字第二○四五、二一九五、一三三二九、一五一五六號），提
起上訴，經判決後由最高法院發回更審，本院判決如左：
    主  文
上訴駁回。
    理  由
一、公訴意旨略以：被告戊○○基於概括之犯意，自八十五年十二月中旬某日起至八
    十六年一月十六日止，在台中縣霧峰鄉○○路四○○號己○○住處及台中縣大里
    市瑞城國小附近等地，以每包新台幣（下同）五百元至一千元不等之代價，連續
    非法販賣安非他命與己○○及乙○○等人多次。因認被告戊○○涉有麻醉藥品管
    理條例第十三條之一第二項第一款之非法販賣安非他命罪嫌。
二、按犯罪事實，應依證據認定之，無證據不得推定其犯罪事實，又不能證明被告犯
    罪者，應為無罪之諭知，刑事訴訟法第一百五十四條、第三百零一條第一項定有
    明文。且認定事實所憑之證據，其為訴訟上之證明，須達於通常一般之人均不致
    有所懷疑，而得確信其為事實之程度者，始得據為有罪之認定，倘其證明尚未達
    到此一程度而有合理之懷疑存在時，尚難為有罪之認定基礎，最高法院七十六年
    台上字第四九八六號判例可資參照。
三、公訴意旨認被告涉有非法販賣安非他命罪嫌，無非以上開事實，業據乙○○於警
    、偵訊時證述屬實，另己○○亦於警訊中指證向被告購買三次安非他命，己○○
    於偵查時翻異前詞，應屬迴護被告之詞等情為其論據。訊據被告堅決否認犯行，
    辯稱伊並不認識乙○○；於八十六年一月十六日與己○○遭警查獲安非他命六包
    係與己○○合夥購買，剛買回來尚未交予羅某即遭查獲等語。
四、本院查：
    (1)同案被告己○○固於警訊時供認向被告戊○○購買安非他命三次情節，惟其於
      偵查時在隔離訊問之情況下，即堅詞否認其事。查己○○與被告戊○○係朋友
      關係（參見原審卷第二十七頁正面），依渠二人於偵查所供，被告戊○○並曾
      提供安非他命與己○○一起吸用（參見偵字第二一九五卷第十七頁正面），足
      見渠二人交情匪淺，被告戊○○並非在安非他命之交易過程中被警方查獲，在
      並無任何證據直指被告戊○○非法販賣安非他命之情況下，而販賣安非他命又
      係重罪，衡情，己○○迴護被告戊○○尚屬不及，豈有指證戊○○販賣安非他
      命之理！退步言之，縱認己○○認被告戊○○非法販賣安非他命圖利，危及國
      民身心健康及社會安定，而勇於指證被告戊○○所為不法行徑，然其又何必於
      被移送臺灣台中地方法院檢察署，檢察官訊問時，堅稱被告戊○○並未販賣安
      非他命給伊，足見己○○於警訊時所為指證被告戊○○販賣安非他命乙情，實
      有背於常情。雖證人即負責製作己○○警訊筆錄之員警李昔恩於本院調查時到
      庭證稱：「（你在製作己○○的筆錄時，有無讓己○○當場指認戊○○，就是
      賣他安非他命的人？）有，因他們二人是同時被查獲，都有在現場」、「（警
      訊筆錄做完後有無將筆錄交給己○○親自看過才簽名捺指印？）我有交給他親
      自看過，他才簽名」等語（參見本院卷第七十五頁），亦僅能證明證人製作己○○警訊筆錄程序之合法性，惟並無從進一步證明何以己○○有上述不合常情
      之證述內容，證人李昔恩所為上開證述尚不足為不利於被告戊○○之認定。又
      查：安非他命量微價高，被告如有販賣安非他命之行為，理應有電子秤、塑膠
      袋等分裝工具以為用，然警方曾先後於八十六年一月十六日、同年七月十八日
      ，持檢察官所簽發之搜索票，前往台中縣霧峰鄉○○路六三○巷七號、台中縣
      霧峰鄉○○路三三巷四五號等處搜索，均無所獲，亦有搜索票、搜索扣押證明
      筆錄、搜索扣押證明書等在卷可憑，既查無分裝工具，被告如何能完成分裝程
      序以之販賣？己○○於警訊之指證，尚與常情有違，且無從認定與事實相符，
      自難遽採而為不利於被告之認定。
    (2)證人乙○○於於八十六年五月十七日十七時三十五分許，在其住處為警方查獲
      非法吸用化學合成麻醉藥品，嗣於同年月十八日十九時三十分許，經警方通知
      前來指證販賣安非他命之人，依警訊筆錄所載：「（你因何事至派出所製作筆
      錄？）因為我於八十六年五月十七日十七時三十五分在住處被警方查獲麻醉藥
      品案前來指認販賣安非他命睡虎（綽號）之人」（參見偵字第一三三二九號卷
      第五頁正面），足見乙○○起初僅知販賣安非他命給伊之人為綽號「睡虎」之
      人，故僅稱其綽號，而未指明其姓名。嗣警方提出戊○○之口卡片影本給乙○○指認，並訊問乙○○：「（你所稱綽號睡虎是否警方調口卡之戊○○‧‧‧
      ‧）」，乙○○固答稱：「就是他戊○○人家都叫睡虎（台語發音）」，然觀
      卷附乙○○指認被告戊○○之口卡上之照片二張，係被告國小及較年輕時所攝
      ，且為影印之資料，被告於案發時之容貌與當時口卡上照片面貌，已大有不同
      ，證人乙○○於警訊時指證恐有誤認之虞；況證人即台中縣警察局霧峰分局警
      員丙○○於原審證稱：「‧‧‧‧他（乙○○）說是向一位綽號『睡虎』買的
      ，乙○○當時並未直接講出戊○○，因為我同事有（承辦過）一件涉嫌販賣安
      非他命的案子，得知戊○○的綽號叫睡虎，所以我們將戊○○的口卡調出來，
      讓乙○○指認」、「（乙○○指認時是否一口就指認？）因為照片是較年輕時
      的，乙○○說輪廓很像」（參見原審卷第六十四頁反面、第六十五頁正面），
      亦足徵乙○○當時之指認並非明確。嗣乙○○於原審審理時仍然表示有向綽號
      「睡虎」之人購買過安非他命，惟並不認識同庭審理之被告戊○○，也未向被
      告戊○○購買過安非他命（參見原審卷第六○頁至第六二頁）；於本院審理時
      亦證述伊未曾向被告戊○○購買安非他命，伊是向「睡虎」買安非他命，只知
      其綽號，不知其姓名住址等語（參見本院卷第六○、六一頁）。按證人乙○○
      於原審及本院審理時，就上開與案情有重要關係之事項，供前具結而為證述，
      如有虛偽陳述，將負偽證刑責，茍其確曾向被告購買安非他命，其又何必甘冒
      偽證重刑處罰之危險，而為虛偽之陳述！雖乙○○於偵查中供稱：「（何時何
      地向戊○○購買安非他命？）八十六年四月中旬在台中縣大里市瑞城國小附近
      向他買的，向他買了一包安非他命，價金一千元」、「（你怎會知道他有賣安
      非他命？）是我朋友告訴我的」、「（誣告是要負法律責任，你知道嗎？）知
      道，他確實有賣安非他命給我」（參見同上偵查卷第十一頁反面）。惟查：乙○○既僅知販賣安非他命予伊者為綽號「睡虎」之人，而不知其姓名，已如前
      述，而戊○○之姓名始見於警方所提被告之口卡片上，依證人丙○○上述證言
      ，乙○○當時僅覺得輪廓很像，是以乙○○或因警方所提之被告口卡片資料，
      主觀上陷於「睡虎」與口卡上之人為同一人之誤認，此由檢察官訊問乙○○時
      ，乙○○雖仍明確證述有向他人買安非他命，然乙○○答話中從未提及戊○○
      之姓名，亦可瞭然。次查：公訴人於原審移送併案部分（此部份嗣經檢察官以
      罪嫌不足對被告為不起訴處分），指證被告販賣安非他命之林長慶，復於原審
      審理時證稱不認識被告，陳稱伊當時說安非他命係向「坤福仔」購得等語（參
      見原審卷第一四五頁），然警訊中仍以前開相同口卡指證綽號「睡虎」之人販
      售安非他命，足見此種指證方式顯然有所瑕疵，自難以乙○○於警訊偵查時，
      未經照面之指認，遽認被告確有販賣安非他命與乙○○。雖被告自承其綽號為
      「睡虎」，而證人乙○○所指「睡虎」之人，經質之乙○○稱：該名綽號「睡
      虎」之人是因吸用安非他命被關，至於他何時被關，何時被放出來，伊不知道
      ，但在九二一地震之後伊就再也找不到他了，伊不知道該名綽號「睡虎」之人
      之姓名、年籍、住所，及因何案號被羈押等語（參見本院卷第六二、六四頁）
      ；另經本院向台灣台中看守所查詢該所對入所之被告有無以綽號列管之相關簿
      冊，據覆亦無該項列管之相關簿冊，有本院公務電話紀錄表（參見本院卷第八
      一頁）在卷可憑；再證人丙○○於本院調查時復證稱：在其職務關係或從其同
      事處並未聽聞有兩位以上綽號叫「睡虎」之人，伊祇知道戊○○的綽號為「睡
      虎」，惟此尚不能因證人乙○○未能提供另位綽號「睡虎」者之詳細資料以供
      本院查證，及警員丙○○僅知戊○○之綽號為「睡虎」，即認舉世之間僅有一
      位綽號「睡虎」之人，即被告戊○○，自不得因無法尋得另位綽號為「睡虎」
      之人，而為不利於被告之認定。至證人丙○○於本院調查時所證：「當時乙○○有說睡虎大概幾歲、住在霧峰鄉○○村○○路那裡，因為他說的和我們所掌
      握的資料戊○○是一模一樣的，所以我們才調口卡片讓他指認，他當場確認睡
      虎就是照片上的人，才讓他蓋指印」（參見本院卷第六三頁）。證人所證被告
      「確認」睡虎即為照片上之人云云，與其於原審所證：「乙○○說輪廓很像」
      ，大相逕庭，其於本院所證，自不足採信。
    (3)另查：同案被告己○○於偵查時供稱：「（安非他命如何來？）是戊○○提供
      給我吸的」、「（他有無賣給你？）沒有，警察亂寫，他免費提供」，惟嗣經
      檢察官再訊明：「（他是拿來一起吸，還是送他〈應為你之誤〉吸？）我們一
      起吸」，檢察官接著訊問被告有無賣安非他命給己○○，被告答稱：「沒有，
      是我帶安非他命去他家與他一起吸」等語（參見偵字第二一九五號卷第十七頁
      正面）。由上開檢察官對戊○○、己○○偵訊過程之答詢情形完整觀之，顯然
      安非他命雖由被告戊○○所提供，惟被告戊○○係與己○○共同吸用，然具體
      吸用情形如何？經本院傳訊己○○到庭證稱：「（你是如何使用安非他命？）
      安非他命是戊○○用塑膠袋裝著，到我家後直接放在他拿出來的玻璃管內，他
      再用打火機加熱，然後他先吸一口，再交給我吸食，我們二人反覆輪流吸食。
      當天三次都是這樣吸的」、「（被告有無直接交安非他命給你，由你自己放在
      玻璃管內加熱吸食？）沒有」，足見吸食過程被告並非先轉讓安非他命給己○○，再予吸食。而被告上開行為是否會成立藥事法第八十三條第一項之轉讓禁
      藥罪，按所謂轉讓，應係指讓與動產，即讓與之合意及動產交付，故轉讓禁藥
      罪必須具有讓與安非他命之物上合意及動產交付，若將安非他命之煙霧氣體交
      予他人吸用，即與轉讓之構成要件未盡符合，且衡之財產法益保護客觀限於動
      產、不動產，僅於法律特別規定，始擴及固體以外之氣體及罪刑法定原則，被
      告僅將現吸用中之安非他命連同吸食器交予己○○反覆輪流吸用，並無轉讓所
      有權之意思，尚難成立轉讓禁藥罪，併予敘明。
    (4)此外，復查無其他積極證據足證被告有販賣安非他命之犯行，應認被告所辯尚
      堪採信，原審以不能證明被告犯罪，為被告無罪之諭知，核無不合，檢察官上
      訴意旨仍執陳詞，以己○○、乙○○於警訊時之供詞應可採信，且應可將被告
      及己○○、乙○○等人加以測謊鑑定即可證明被告有販賣安非他命之犯行云云
      ，指摘原判決不當。然查：測謊鑑定僅為審判上參考，在別無證據補強下，亦
      不能遽予論罪，上訴非有理由，應予駁回。
據上論結，應依刑事訴訟法第三百六十八條，判決如主文。
本案經檢察官甲○○到庭執行職務。
中      華      民      國      九十      年      八      月    二      日
                                  臺灣高等法院臺中分院刑事第四庭
                                        審判長法  官  江  德  千
                                              法  官  吳  重  政
法  官  蕭  錦  鍾
右正本證明與原本無異。
如不服本判決應於收受送達後十日內向本院提出上訴書狀，其未敘述上訴之理由者並
得於提起上訴後十日內向本院補提理由書（均須按他造當事人之人數附繕本）。
                                               書記官  吳  麗  琴
中      華      民      國     九十      年      八       月     三     日
                                                                        Ｆ


司法院資訊處製作；財團法人民間司法改革基金會備份。
